【裁判字號】    90,訴,346
【裁判日期】    920210
【裁判案由】    違反毒品危害防制條例
【裁判全文】
臺灣新竹地方法院刑事判決                            九十年度訴字第三四六號
    公  訴  人  臺灣新竹地方法院檢察署檢察官
    被      告  甲○○
    選任辯護人  林東乾律師
    被      告  戊○○
    選任辯護人  黃德財律師
右列被告等因違反毒品危害防制條例案件，經檢察官提起公訴（九十年度偵字第二八
一五、二八一六號），及被告甲○○部分移
），本院判決如左：
    主  文
甲○○共同意圖販賣而持有第二級毒品，處有期徒刑伍年貳月。扣案如附表編號一、
二所示以九十年度安保管字第二四七號、第二四七之二號扣押之第二級毒品安非他命
均沒收銷燬，如附表編號三所示分裝袋貳拾個沒收。又幫助施用第二級毒品，處有
期徒刑貳月，扣案如附表編號四所示吸食器壹組沒收。應執行有期徒刑伍年月，扣
案如附表編號一、二所示以九十年度安保管字第二四七號、第二四七之二號扣押之第
二級毒品安非他命均沒收銷燬，如附表編號三、四所示之分裝袋貳拾個、吸食器壹
組均沒收。
戊○○共同意圖販賣而持有第二級毒品，處有期徒刑貳年捌月。扣案如附表編號一、
二所示以九十年度安保管字第二四七號、第二四七之二號扣押之第二級毒品安非他命
均沒收銷燬，如附表編號三所示分裝袋貳拾個沒收。
    事  實
一、甲○○前因妨害自由案件，經本院判處拘役五十日，緩刑三年，現仍於緩刑期間
    。詎其猶不知警惕，以一星期新臺幣（下同）二萬元之代價僱請友人戊○○至其
    位於新竹市○○區○○路四十二巷一號住處照顧小孩，戊○○乃於九十年五月一
    日晚上到達前址住處，稍後甲○○另二名友人丁○○、乙○○亦到達前址住處時
    ，甲○○即在九十年五月一日晚上十一、十二時許，以將第二級毒品安非他命放
    在吸食器內加熱生煙之方式自行施用安非他命（甲○○因尿液初驗未檢出毒品反
    應，經本院送複驗始驗出安非他命陽性反應，故施用毒品部分未據檢察官起訴，
    亦未經檢察官聲請裁定送觀察、勒戒），其並基於幫助乙○○、戊○○施用安非
    他命之犯意，將前揭吸食器交付予乙○○、戊○○，而幫助乙○○、戊○○施用
    安非他命（戊○○施用毒品部分經臺灣桃園地方法院裁定送觀察、勒戒，有繼續
    施用傾向，經臺灣桃園地方法院以九十一年度壢簡字第二六號判決有期徒刑三月
    ）。甲○○並另與戊○○基於意圖販賣第二級毒品安非他命之犯意聯絡，在九十
    年五月二日某時許，甲○○提供其先前於不詳時間所購入原非供販賣使用之第二
    級毒品安非他命一大包及分裝袋，並從中取出不詳份量先分裝成一包可賣二千元
    ，再交由戊○○依照該份量分裝，戊○○乃將其餘安非他命毒品以分裝袋分裝為
    六包，連同甲○○所示範者共有七包，戊○○並分別在七包上以標籤標上價格（
    價格、重量詳如附表編號一所示），再一起放在大分裝袋內並以紙片註記：「可
    賣16000元的東西」以資分辨，戊○○嗣並將前揭分裝好之安非他命毒品收妥放
    在其所使用之咖啡色手提袋內，甲○○與戊○○即共同意圖販賣而持有前揭安非
    他命。嗣於九十年五月二日下午三時許經警持搜索票至甲○○前址住處搜索，在
    戊○○所使用之客房內，扣得前揭已分裝好載有金額供販賣之七包甲基安非他命
    、及於窗戶夾板起出供分裝用之分裝袋二十五個（其中二個內有安非他命，其餘
    二十三個為空袋，即附表編號二、三所示），供幫助施用所用之吸食器一組（均
    詳如附表所載）而查獲上情。
二、案經新竹市警察局報告臺灣新竹地方法院檢察署檢察官偵查起訴及移送併案審理
    。
    理  由
一、訊據被告甲○○與戊○○二人均矢口否認有何前揭意圖販賣而持有安非他命犯行
    ，被告甲○○亦否認有幫助被告戊○○施用安非他命之犯行，被告甲○○辯稱：
    安非他命是在戊○○皮包內找到的，伊不知道戊○○的皮包內有安非他命，也沒
    有拿安非他命給戊○○或乙○○用，是請戊○○來顧小孩的云云，被告戊○○則
    辯稱：被告甲○○有拿安非他命給伊吸食，毒品雖在伊皮包查到，但是其他事情
    伊都不知道，伊只有把價錢寫在標籤上云云。經查：
（一）關於被告甲○○幫助被告戊○○、證人乙○○施用安非他命部分：
  １、被告前揭在施用安非他命毒品時，將裝有安非他命毒品之吸食器交付予被告戊○○、證人乙○○施用等情，經被告戊○○供述綦詳：「一日晚上二十三時左
      右與甲○○一起在房間內吸食：：，當天晚上他在另一房間拿出安非他命找我
      一起吸食：：，（毒品）是甲○○提供給我的，他拿吸食器出來並且把安非他
      命倒進吸食器內：：，甲○○有拿安非他命給我吸食，：：就是拿像扣案以牙
      籤罐所做的吸食器給我吸食安非他命：：」（見九十年度偵字第二八一五號卷
      【下稱第二八一五號卷】第五頁、第三十八頁、本案卷第一九八至一九九頁、
      第三二九頁、第三三四頁）、及證人乙○○到庭證述明確：「我與丁○○到甲○○的家裡去的時候，甲○○有拿毒品出來用，我就與甲○○一起用。：：我
      們就只有見面過一次而已，就是那一次一起用過毒品，我記得是晚上的時候。
      被告甲○○把吸食器拿出來的時候，吸食器裡面就有安非他命了，所以我們就
      用同一吸食器輪流吸。戊○○有在場，有一起吸，她是跟我、丁○○、甲○○
      用同一個吸食器吸毒。有安非他命的吸食器確定是甲○○拿出來的，我看到他
      從桌下把拿吸食器出來，我們四個人是在甲○○住處二樓的房間一起吸食的。
      」（見本案卷第一九五至一九八頁），並曾經被告甲○○於偵查中自白在案：
      「（問：在五月一日晚上有無提供安非他命給戊○○吸食？）有。」（見九十
      年度偵字第二八一六號卷第三十九頁）。
  ２、次以被告甲○○於九十年五月三日上午十時三十分所親自排放封緘之尿液（檢
      體代號Ｄ－４３４）經送法務部調查局以螢光偏極免疫分析法篩驗，再以氣相
      層析質譜分析法確認，呈安非他命陽性反應，此有新竹市警察局刑事警察隊辦
      理煙毒、麻醉藥品案尿液送驗受檢人真實姓名代號對照表暨法務部調查局九十
      年八月十二日調科壹字第０九一００四八０一八０號檢驗通知書附卷足佐（見
      九十年度毒偵字第七七八號卷第三十頁、本案卷第二五七頁）；而按「尿液毒
      品檢驗：：若能使用先進之氣相層析質譜儀分析法確認，則可完全排除偽陽性
      之干擾，為目前最具公信力的檢驗方法」，為法務部調查局第六處八十七年九
      月二十九日（八七）發技（一）字第八七０七四五七四號函所揭示（見本案卷
      第三二三至三二四頁），足見法務部調查局所使用之檢驗方法無偽陽性，且法
      務部調查局前揭檢驗通知書所謂「甲基安非他命陽性反應」係指毒品經人體施
      用後新陳代謝於尿液中，經檢驗結果其中含有甲基非他命本體及經人體代謝後
      產生之安非他命成分，亦為法務部調查局九十一年十二月二十四日調科壹字第
      ０九一００八四八０三０號函所載明（見本案卷第三０四頁），加以而被告甲○○前揭尿液係其親自排放封緘，業據被告甲○○於警訊時供述明確（見第二
      八一五號卷第十頁反面），是被告甲○○尿液確實檢驗呈安非他命陽性反應，
      而「甲基安非他命經口服投與後約百分之七十於二十四小時內自尿液中排出，
      約百分之九十於九十六小時內自尿液中排出，：：甲基安非他命之檢出與其投
      與方式、投與量、個人體質、採尿時間及檢測儀器之精密度等諸多因素有關，
      因此僅憑尿液中呈安非他命陽性反應，並無法確實推算吸食時間距採集時間之
      長短，惟依上述資料推斷，最長不可能超過四日」，有行政院衛生署藥物食品
      檢驗局八十一年二月八日（八一）藥檢壹字第００一一五六號函一紙在卷可稽
      見本案卷第三二五頁），足見經採尿檢驗呈安非他命陽性反應者，通常可認其
      人於採尿前九十六小時內有施用安非他命，被告甲○○於九十年五月三日上午
      十時三十分所採尿液既檢驗出安非他命陽性反應，則其確有在九十年五月三日
      上午十時許回溯四日內之某時施用安非他命，此即與被告戊○○、證人乙○○
      所述九十年五月一日晚間曾與被告甲○○一起用同一個吸食器施用安非他命之
      情節相符合。
  ３、此外，被告戊○○於九十年五月二日晚間為警查獲後，在翌日即九十年五月三
      日上午十時所採尿液（檢體代號Ｄ－４３３）經送檢驗呈安非他命陽性反應，
      有新竹市衛生局竹市衛六字第七０三一號不法藥物尿液初步篩檢報告書、新竹
      市警察局辦理煙毒、麻醉藥品案尿液送驗受檢人真實姓名代號對照表暨送驗登
      記簿附卷足佐（見本案卷第二九七、二九八頁），並有如附表編號四所示之吸
      食器一組扣案可稽（九十年度保管字第七０一號，扣押物品清單見九十年度偵
      字第二八一五號卷第四十二頁即九十年度毒偵字第七七八號卷第二十六頁）。
綜上，被告甲○○供稱並未提供安非他命予被告戊○○、證人乙○○並與其等一起施
用顯與事實不符，所辯為卸責之詞，並不足採信，被告甲○○幫助被告戊○○、證人
乙○○施用安非他命之犯行，事證明確，堪予認定。
（一）關於被告二人意圖販賣而持有安非他命毒品部分：
  １、扣案如附表編號一所示之七包安非他命，經送法務部調查局鑑定，該七包安非
      他命放置於大型分裝袋內，該大型分裝袋上貼有「可賣16000元的東西」字樣
      之標籤，該七包安非他命經送檢驗，註明為１至７號結晶：１號結晶，於包裝
      袋上貼有「2000」字樣之標籤，淨重零點七八公克，包裝重零點三三公克；２
      號結晶，於包裝袋上貼有「2000」字樣之標籤，淨重零點七五公克，包裝重零
      點三三公克；３號結晶，於包裝袋上貼有「2000」字樣之標籤，淨重零點八一
      公克，包裝重零點三四公克；４號結晶，於包裝袋上貼有「2000」字樣之標籤
      ，淨重零點六０公克，包裝重零點三二公克；５號結晶，於包裝袋上貼有「
      2000 」字樣之標籤，淨重零點六０公克，包裝重零點三三公克；６號結晶，
      於包裝袋上貼有「1000」字樣之標籤，淨重零點五六公克，包裝重零點二四公
      克；７號結晶，於外包裝袋上貼有「5000」字樣之標籤，內有一小包結晶，淨
      重二點三八公克，包裝重零點八四公克。有法務部調查局九十年九月三日（九
      ０）陸（二）字第九００五一九一四號鑑定通知書及照片三張附於本案卷第五
      十三頁、第二一三頁、第二八一五號卷第十六頁為憑，是前揭安非他命顯然係
      欲作為販賣他人之用始有於各袋上標示價錢以及在外袋上標示合計金額之必要
      。此外，並有如附表編號二、三所示之安非他命二包、分裝袋二十三個扣案為
      憑，而編號二所示之安非他經送檢驗，淨重零點零八公克，包裝重零點四一公
      克法務部調查局九十一年八月十六日調科壹字第０九一００四八二三七０號鑑
      定通知書在卷可查（見本案卷第二六０頁。）
  ２、本件係被告甲○○要被告戊○○分裝，並將毒品收放在皮包內等情，業據被告
      戊○○於偵查中供述：「是甲○○要我將安非他命收好，都是他的東西，因為
      有很多朋友到他家中要他請安非他命，負擔太大，所以要我將安非他命收好，
      是甲○○要我將一大袋的安非他命分裝成一小包一小包，我怕拿錯所以就將價
      錢寫上去，甲○○要我將安非他命藏好，因為他房間常有很多人出入，如果朋
      友要買的時候，朋友會找他，錢拿給甲○○以後，甲○○會告訴我拿哪一包出
      來，我再將安非他命拿出來交給甲○○。：：甲○○把毒品交給我，說先放在
      我如照片所示之咖啡色皮包內，該皮包是甲○○在五月二日拿給我的，甲○○
      示範如何分裝，他先包一包約二千元之份量，叫我按此比率分裝。當時他跟我
      說大約可賣二萬元，但我分裝好之後，大概只能賣一萬六千元，所以我就在分
      裝袋外面寫上可賣一萬六千元。」（見第二八一五號卷第五頁、第三十七至三
      十八頁），且七包安非他命毒品確係在被告戊○○之皮包內查獲，亦為被告戊○○始終所不否認，並有照片二張在卷可佐（見第二八一五號卷第十七頁），
      該七包安非他命係為供販賣之用業如前述，若被告戊○○並未參與本件，當無
      代為保管毒品之可能，是被告戊○○於偵查中之自白即與事實相符而堪採信，
      其於本院所辯僅書寫價錢標籤並不知情即為事後推卸之詞並不足採。
  ３、扣案七包毒品為被告甲○○所有等情，經被告戊○○於偵查中供述綦詳與事實
      相符業如前述，雖被告戊○○之供詞曾有反覆，而或供稱毒品係其自己帶過去
      被告甲○○家中或係被告甲○○要其向別人調貨尚未交給甲○○云云（見本院
      九十年度聲羈字第六三號卷第五至六頁），然被告戊○○係因被告甲○○要其
      坦承不要害渠始為前述供詞等情，為被告甲○○所不否認（見本院九十年度聲
      羈字第六三號卷第七頁反面），是不得以被告戊○○供詞曾反覆不一即遽以推
      翻其不利於被告甲○○供述之真實性；而被告戊○○所稱扣案安非他命、吸食
      器、分裝袋非其所有等語並無說謊，被告甲○○所稱扣案安非他命、吸食器、
      分裝袋非其所有、未將扣案安非他命交戊○○等語卻係說謊，有法務部調查局
      （九０）陸（三）字第九００五七一二二號測謊報告書附卷為憑見本案卷第九
      十四頁），且扣案如附表編號二、三所示之安非他命二包、分裝袋二十三個係
      在房間窗戶夾板所查到等情，經證人即到場執行搜索之警員丙○○到庭證述：
      「搜索扣押筆錄是在現場寫的，當時在同一房間內查到一盒安非他命，怎樣的
      盒子現在記不起來，房間內還有查到七包。扣押物品清單是回到警局另外一位
      警員陳道明寫的，記載安非他命合計的重量。（問：為何入庫只有七包安非他
      命，一盒的安非他命何在？）當初在房間的窗戶夾板裡面有查到一個盒子，盒
      子和分裝袋放在一起，分裝袋裡面還有壹包的安非他命、壹包有殘渣，所以才
      會寫查到一盒安非他命。：：（問：安非他命查獲情形，到底如何？）在地上
      的大袋子裡面查到用壹個大夾鏈袋放在一起的七小包安非他命，這些安非他命
      袋子上都有標籤，另外就是在窗戶夾板裡面查到一個盒子裡面有一袋的安非他
      命。」（見本案卷第二三六至二三七、二四三頁），是本件除在被告戊○○個
      人之皮包內查獲安非他命毒品，亦在被告甲○○供戊○○使用之房間窗戶夾板
      內查獲分裝袋及安非他命毒品，若扣案毒品均為被告戊○○所有，被告戊○○
      既已將附表編號一所示較多量之毒品放在皮包內，當無另外將附表編號二所示
      較微量之毒品及編號三所示分裝袋藏放於窗戶夾板之必要，況被告甲○○確有
      提供安非他命毒品幫助被告戊○○施用亦如前述，若扣案毒品係被告戊○○所
      有，被告戊○○本身已有毒品又何需再由被告甲○○提供毒品施用？綜上，本
      件扣案毒品均係被告甲○○所有，其所辯不知戊○○皮包內有毒品而與本件無
      關云云，均為飾卸之說詞，難以採信，其與戊○○意圖販賣而共同持有扣案如
      附表編號一、二所示毒品，事證明確，應依法論科。
二、核被告二人所為均係犯毒品危害防制條例第五條第二項之意圖販賣而持有第二級
    毒品安非他命罪，被告二人就此有犯意之聯絡及行為之分擔，應論以共同正犯。
    被告甲○○另犯有同條例第十條第二項施用第二級毒品之幫助犯，並依正犯之刑
    減輕之，另公訴人雖認被告甲○○此部分係犯同條例第八條第二項之轉讓第二級
    毒品罪，然被告甲○○乃提供放有安非他命之吸食器供其自己與被告戊○○、乙○○於同時地一起施用，並無將安非他命轉讓予其等取得之情形，是公訴意旨容
    有誤會，惟其基本事實同一，本院得併予審理，並變更起訴法條。被告甲○○所
    犯上開二罪，犯意個別，行為互異，應分論併罰。爰審酌被告甲○○前因妨害自
    由案件，經本院判處拘役五十日，緩刑三年，現仍於緩刑期間，猶不知警惕，被
    告戊○○素行尚佳，有臺灣高等法院被告全國前案紀錄表二份在卷可稽，本件被
    告二人所欲販賣之安非他命毒品，數量雖非鉅，然其等無視法令禁止，欲將安非
    他命轉售他人圖利而持有之，將有戕害不特定人健康之危險，使毒品防制之工作
    功虧一匱，所生危害重大，另被告甲○○始終否認販賣而持有毒品犯行，並飾詞
    狡辯，態度不佳，未見悔意，被告戊○○於犯後曾一度坦承犯行，態度尚可，係
    受被告甲○○之邀前去照顧小孩，一時失慮而犯本件，被告戊○○部分犯罪情狀
    堪憫，若量處最低刑猶嫌過重，爰依刑法第五十九條減輕其刑等一切情狀，分別
    量處如主文所示之刑，被告甲○○部分並定其應執行刑，以示懲儆。
三、扣案如附表編號一、二所示之安非他命，均係管制之第二級毒品，應依毒品危害
    防制條例第十八條第一項前段之規定沒收銷燬之。扣案如附表編號三、四所示之
    分裝袋、吸食器，均為被告甲○○所有，分別供本件共同意圖販賣而持有毒品及
    幫助施用毒品犯行所用之物，應依第三十八條第一項第二款宣告沒收。
四、公訴人以九十年度毒偵字第七七八號移送併案審理部分，與本件被告甲○○意圖
    販賣而持有安非他命毒品論罪科刑部分係同一次查獲之同一持有行為，二者有吸
    收犯之裁判上一罪關係，為起訴效力所及，附此敘明。
五、據上論斷，應依刑事訴訟法第二百九十九條第一項前段、第三百條，毒品危害防
    制條例第五條第二項、第十條第二項、第十八條第一項前段，刑法第十一條前段
    、第二十八條、第三十條、第五十一條第五款、第三十八條第一項第二款、第五
    十九條，判決如主文。
本案經檢察官邱朝智到庭執行職務。
中      華      民      國    九十二    年      二      月      十      日
                              臺灣新竹地方法院刑事第二庭
                                      法    官  黃美盈
如不服本判決，應於判決送達後十日內向本院提出上訴狀（應附繕本），上訴於臺灣
高等法院。
右正本證明與原本無異。
                                      書 記 官  吳尚文
中      華      民      國    九十二    年      二      月      十      日
附錄本案論罪科刑法條：
毒品危害防制條例第五條第二項
意圖販賣而持有第二級毒品者，處五年以上有期徒刑，得併科新台幣五百萬元以下罰
金。
毒品危害防制條例第十條第二項
施用第二級毒品者，處三年以下有期徒刑。
附表：
┌──┬─────────┬────┬──────────────────┐
│編號│名              稱│數    量│備                                註│
├──┼─────────┼────┼──────────────────┤
│一  │第二級毒品安非他命│七包    │(1)以九十年度安保管字第二四七號扣押中│
│    │                  │        │  ，扣押物品清單見起訴之九十年度偵字│
│    │                  │        │  第二八一五號卷第四十二頁反面即併案│
│    │                  │        │  之九十年度毒偵字第七七八號卷第二十│
│    │                  │        │  五頁。                            │
│    │                  │        │(2)該七包安非他命放置於大分裝袋內，袋│
│    │                  │        │  上貼有「可賣16000元的東西」字樣之 │
│    │                  │        │  標籤，該七包安非他命經送檢驗，註明│
│    │             │        │  為１至７號結晶：                  │
│    │                  │        │  １號結晶，於包裝袋上貼有「2000」│
│    │                  │        │    字樣之標籤，淨重零點七八公克，包│
│    │                  │        │    裝重零點三三公克。              │
│    │                  │        │  ２號結晶，於包裝袋上貼有「2000」│
│    │                  │        │    字樣之標籤，淨重零點七五公克，包│
│    │                  │        │    裝重零點三三公克。              │
│    │                  │        │  ３號結晶，於包裝袋上貼有「2000」│
│    │                  │        │    字樣之標籤，淨重零點八一公克，包│
│    │                  │        │    裝重零點三四公克。              │
│    │                  │        │  ４號結晶，於包裝袋上貼有「2000」│
│    │                  │        │    字樣之標籤，淨重零點六０公克，包│
│    │                  │        │    裝重零點三二公克。              │
│    │   │        │  ５號結晶，於包裝袋上貼有「2000」│
│    │                  │        │    字樣之標籤，淨重零點六０公克，包│
│    │                  │        │    裝重零點三三公克。              │
│    │                  │        │  ６號結晶，於包裝袋上貼有「1000」│
│    │                  │        │    字樣之標籤，淨重零點五六公克，包│
│    │                  │        │    裝重零點二四公克。              │
│    │                  │        │  ７號結晶，於外包裝袋上貼有「5000│
│    │                  │        │     」字樣之標籤，內有一小包結晶， │
│    │                  │        │    淨重二點三八公克，包裝重零點八四│
│    │                  │        │    公克。                          │
│    │                  │        │(3)法務部調查局九十年九月三日（九０）│
│    │                  │        │  陸（二）字第90051914號鑑定通知書見│
│    │                  │        │  本案卷第五十三頁。                │
│    │                  │   │(4)應依毒品危害防制條例第十八條第一項│
│    │                  │        │  前段沒收銷燬。                    │
├──┼─────────┼────┼──────────────────┤
│二  │第二級毒品安非他命│二包    │(1)原先與編號三之分裝袋二十三個一同以│
│    │                  │        │  九十年度保管字第七０一號扣押，嗣因│
│    │                  │        │  該二個分裝袋內有安非他命，改以九十│
│    │                  │        │  年度安保管字第二四七之二號扣押，扣│
│    │                  │        │  押物品清單見本案卷第二五０頁。    │
│    │                  │        │(2)經送檢驗，淨重零點零八公克，包裝重│
│    │                  │        │  零點四一公克。                    │
│    │                  │        │(3)法務部調查局九十一年八月十六日調科│
│    │                  │        │  壹字第09100482370號鑑定通知書見本 │
│    │                  │        │  案卷第二六０頁。                  │
│    │                  │        │(4)應依毒品危害防制條例第十八條第一項│
│    │                  │        │  前段沒收銷燬。                    │
├──┼─────────┼────┼──────────────────┤
│三  │分裝袋            │二十三個│(1)以九十年度保管字第七０一號扣押中，│
│    │                  │        │  扣押物品清單見起訴之九十年度偵字第│
├──┼─────────┼────┤  二八一五號卷第四十二頁即併案之九十│
│四  │吸食器            │一組    │  年度毒偵字第七七八號卷第二十六頁。│
│    │                  │        │(2)應依刑法第三十八條第一項第二款沒收│
│    │                  │        │  。                                │
└──┴─────────┴────┴──────────────────┘


司法院資訊處製作；財團法人民間司法改革基金會備份。
